臺灣高雄地方法院刑事判決　　　　　　　　　　　　九十三年度易字第一七一一號
　　公　訴　人　臺灣高雄地方法院檢察署檢察官
　　被　　　告　丁○○
右列被告因違反商標法案件，經檢察官聲請簡易判決處刑（九十三年度偵字第一三七
九五號），本院認不應以簡易判決處刑（九十三年度簡字第三六八一號），乃簽准改
依通常程序審理，本院判決如左：
    主  文
丁○○無罪。
    理  由
一、聲請簡易判決處刑意旨略以：同案被告乙○○（另經本院以九十三年度簡字第三
    六八一號判決判處拘役參拾日，緩刑二年）於民國九十三年六月二十四日在高雄
    縣鳳山市○○○村○市○路邊，向不詳女子購買仿冒台灣煙酒股份有限公司（下
    稱臺灣菸酒公司）「長壽」商標之黃色硬盒長壽香煙五條，並轉賣予被告丁○○
    ，而被告丁○○購入前開香煙後，即將之陳列在其所經營、設於高雄縣鳳山市○○路○段一二三號「五二○」檳榔攤內販賣，嗣至九十三年六月二十五日上午十
    一時二十五分許，為警當場查獲，並扣得仿冒「長壽」商標之黃色硬盒長壽香煙
    三十六包等情。因認被告丁○○涉犯商標法第八十二條之明知仿冒商品而販賣罪
    嫌等語。
二、按犯罪事實應依證據認定之，無證據不得認定其犯罪事實；又不能證明被告犯罪
    ，應諭知無罪之判決，刑事訴訟法第一百五十四條第二項及第三百零一條第一項
    前段分別定有明文。又按刑事訴訟法上所謂認定犯罪事實之證據，係指足以認定
    被告確有犯罪行為之積極證據而言，如未能發現相當證據或證據不足以證明，自
    不能以推測或擬制之方法，以為裁判基礎，最高法院二十九年上字第三一○五號
    及四十年台上字第八十六號分別著有判例；而認定不利於被告之事實，須依積極
    證據，苟積極證據不足為不利被告之認定時，即應為有利於被告之認定，更不必
    有何有利之證據，亦有最高法院三十年上字第八一六號判例可資參照。若證據資
    料在經驗科學上或論理法則上尚有對被告較為有利之存疑，而無從依其他客觀方
    法排除此項合理之可疑，即不得以此資料作為斷罪之基礎，且刑事訴訟制度受「
    倘有懷疑，則從被告之利益為解釋」、「被告應被推定為無罪」之原則所支配，
    故得為訴訟上之證明者，無論為直接或間接證據，須客觀上於一般人均不致有所
    懷疑而達於確信之程度者，始可據為有罪之認定，倘其證明尚未達於「確信」之
    程度，而有合理可疑存在時，即難據以為被告不利認定，換言之，在法律判斷上
    ，即不能為被告有罪之認定。
三、聲請簡易判決處刑意旨認被告丁○○涉犯明知仿冒商品而販賣罪嫌，無非係以於
    被告丁○○經營之「五二○」檳榔攤內，所查扣之黃色硬盒長壽香煙三十六包係
    仿冒香煙，而被告丁○○以販賣香煙為業，豈有不知仿冒之理，資為論罪依據。
    訊據被告丁○○堅決否認有何明知仿冒商品而販賣罪嫌，辯稱：該扣案黃色硬盒
    長壽香煙係於九十三年六月二十四日左右，以每條新臺幣（下同）三百二十二元
    ，向同案被告乙○○所購買，伊不知係仿冒香煙，如其知道是仿冒香煙，當查緝
    人員於隔壁檳榔攤查緝時，伊早將該香煙收起，豈有任由檢查，並主動自房間內
    取出三條香煙供查緝人員辨識等語。經查：
  (一)警方會同臺灣菸酒公司職員丙○○於九十三年六月二十五日上午十一時二十五分
    許，至高雄縣鳳山市○○路○段一二三號被告丁○○所經營之「五二○」檳榔攤
    ，執行取締仿冒香煙勤務時，當場扣得黃色硬盒長壽香煙三十六包，而該香煙經
    臺灣菸酒公司內埔菸廠鑑定後，認非屬該公司生產之香煙，而係仿冒「長壽」商
    標之香煙等情，業據證人雷恩慈、丙○○及告訴代理人甲○○分別於警詢、本院
    審理中陳述明確（詳警訊卷第五頁至第七頁；本院易字卷第三十三頁至第三十九
    頁、第七十二頁以下）；且有臺灣菸酒公司內埔菸廠九十三年六月二十九日臺菸
    酒內菸品字第○九三○○○二六二八號函、扣押筆錄、扣押物品目錄表、扣押物
    品收據、查獲現場照片及商標證附警訊卷可參（詳警訊卷第八頁、第十四頁至第
    十八頁、第二十頁至第二十四頁），復為被告丁○○所不爭執之事實（詳本院易
    字卷第十六頁第五行以下）。是上開事實堪以認定。【證人雷恩慈、告訴代理人
    甲○○警詢筆錄及前開函文、扣押筆錄、扣押物品目錄表、扣押物品收據及商標
    證等物，被告丁○○均不爭執證據能力（詳本院易字卷第三十二頁第一行以下）
    】
  (二)按販賣物品者因時常接觸該商品，固較平常人易於辨別該商品真偽，但是否即具
    有辨識仿冒商品之能力，尚無必然之絕對關係，此觀之人們及銀行行員經常接觸
    鈔票，但誤收偽鈔之情形，亦所在所有，即可知之。而販賣香煙者雖然時常與香
    煙接觸，但如即推論其具有辨別仿冒香煙之能力，即嫌速斷，此時尚應輔助其他
    客觀事實藉以判別其是否知悉所販賣者係屬仿冒香煙。又仿冒品與真品之差異，
    通常係在產品之價格及包裝、品質上，因真品業者係投入大量資金、反覆研發而
    製造出產品，然偽品業者則係利用現成之真品仿製，不需支出大量資金、研發成
    本，故在成本及低價促銷競爭之考量下，偽品之市價通常低於真品市價甚多；且
    由於真品係經由反覆改進、研發而成，通常製作較為精美，反觀偽品業者因受限
    於無法突破之技術，是偽品之品質及包裝均無法與真品相提併論。是如販賣之香
    煙係以低於真品市價甚多之價格購入，且外觀包裝明顯粗糙，依販賣香煙業者之
    職業敏感度，其辯稱不知係仿冒相煙，實難採信；如販賣之香煙係以同於真品市
    價之價格購入，且外觀包裝無明顯粗糙，則無法僅因其販賣香煙即認具有辨識仿
    冒煙品之能力，而認有違反商標法之罪嫌。本院審酌：
  該扣案黃色硬盒長壽香煙係被告丁○○於九十三年六月二十四日左右，以每條三
    百二十二元之價格，向同案被告乙○○所購買，當時並無書立單據等情，業據被
    告丁○○供述在卷（詳本院九十三年度簡字第三六八一號卷第二十三頁倒數第三
    行）；其中價格及未書立單據一節，亦與同案被告乙○○於本院證述之情節相符
    （詳本院易字卷第四十三頁倒數第一行以下、第四十四頁第七行以下）。又上開
    每條香煙購入價核與臺灣菸酒公司之中盤商批發價相符之事實，已據告訴代理人
    甲○○於本院證陳明確（詳本院易字卷第四十九頁第三行以下）；且本件查獲當
    時，被告丁○○曾出示進貨單據予臺灣菸酒公司職員丙○○觀看，長壽香煙進貨
    價格為三百二十元等情，亦據證人丙○○於本院證述綦詳（詳本院易字卷第七十
    三頁倒數第二行以下）。準此，因被告丁○○與同案被告乙○○交易香煙時，並
    未書立單據，顯見證人丙○○觀看之單據，應係被告丁○○前次向他人進貨之單
    據，由於被告丁○○向同案被告乙○○購入香煙之價格核與臺灣菸酒公司之中盤
    商批發價相符，亦高於平日向他人進貨之價格二元，如被告丁○○向同案被告乙○○購入香煙時，已知該香煙係仿品，應會要求降低價格，豈會以高於平日向他
    人進貨之價格二元購入香煙；且真品與偽品之價格既然相同，被告丁○○當直接
    購買真品即可，豈有以同一價格購買偽品，反自陷於刑事追究之危險。
  另證人丙○○於本院證陳略以：長壽香煙會印有保存期限、製造批號，製造日期
    係保存期限往前推一年，又製造批號後面英文字母為每個月密碼，因每個月之密
    碼均不相同，是從製造批號搭配保存期限即可初步判斷是否為偽煙，此外真品長
    壽香煙之「長壽」二字係噴墨印刷，會有暈開之現象，而該噴墨印刷部分無法以
    肉眼辨識，伊都隨時攜帶放大鏡，未經過訓練，一般人無法自外觀辨識偽煙，由
    於本件扣案香煙製造批號不同、外觀採平版印刷，是認定為偽煙等語（詳本院易
    字卷第七十五頁倒數第五行以下）。職此，被告丁○○僅係販賣香煙業者，未受
    有辨別煙品真偽之訓練，自無法依扣案香煙外觀辨別真偽，而製造批號英文密碼
    係臺灣菸酒公司商業機密，被告丁○○亦無法經由取得密碼而得知扣案香煙係偽
    品，是就外觀包裝而言，被告丁○○尚無法辨識煙品真偽。
  從而，基於前開論述，並參以「五二○」檳榔攤抽屜內之香煙經鑑識為偽煙後，
    被告丁○○另主動取出香煙三條，供查緝人員辨別真偽等情，亦據證人丙○○於
    本院證述明確（詳本院易字卷第七十五頁第二行以下），如被告丁○○已知其購
    入之香煙係偽煙，避之已恐不及，豈有主動拿出之理？是本院認被告丁○○雖有
    販賣仿冒香煙之客觀事實，但主觀上應不知係仿冒香煙，被告丁○○前開所辯，
    應可採信。
  (三)綜上所述，公訴人認被告丁○○涉犯商標法第八十二條罪嫌，容有誤會；此外，
    復查無其他積極證據足資證明被告丁○○有公訴人所指之犯行，不能證明被告犯
    罪，依法應為無罪判決之諭知。
據上論斷，應依刑事訴訟法第四百五十二條、第三百零一條第一項前段，判決如主文
。
中　　　華　　　民　　　國　　九十四　　年　　　三　　　月　　  八  　　日
                                  臺灣高雄地方法院刑事第一庭
                                        審判長法  官  裕斗
                                        　    法  官  廖純卿
                                          　  法  官  方百正
右正本證明與原本無異。
如不服本判決，應於收受送達後十日內向本院提出上訴書狀。
　　　　　　　　　　　　　　　　　      　　　書記官  郭素蓉
中　　　華　　　民　　　國　　九十四　　年　　　三　　　月　　　八　　　日
